【裁判字號】    89,交上更(一),58
【裁判日期】    890510
【裁判案由】    業務過失致死
【裁判全文】
臺灣高等法院臺中分院刑事判決              民國八十九年度交上更(一)字第五八號
    上  訴  人
    即  被  告  丁○○
    選任辯護人  蘇顯騰  律師
右上訴人因業務過失致死案件，不服臺灣臺中地方法院中華民國八十六年八月四日第
一審判決（民國八十六年度交訴字第六二號，起訴案號：臺灣臺中地方法院檢察署民
國八十五年度偵字第一二二二四號），提起上訴，經判決後，由最高法院發回更審，
本院判決如左：
    主      文
原判決撤銷。
丁○○從事業務之人，因業務上之過失致人於死，處有期徒刑拾月，緩刑肆年。
    事      實
一、丁○○係健綠興業股份有限公司垃圾車司機，為從事於駕駛業務之人。於民國（
    下同）八十四年十二月六日凌晨四時三十分許，駕車牌ＲＺ─一一九號垃圾車，
    沿台中市○○路，由南往北方向行駛，途經台中路五十五號前，本應注意汽車行
    駛時，駕駛人應注意車前狀況，並隨時採取必要之安全措施，而依當時路況及視
    距，又無不能注意之情形下，竟疏於注意其前方騎腳踏車之白長明因被乙○○（
    業經原審法院八十五年交易字第二八八號判決過失致死有罪確定）駕車牌ＥＩ─
    七六七七號自用小客車追撞後而人車倒地之情形（腳踏車倒於慢車道，白長明倒
    於快車道），而未採取煞車之安全處置，為閃避慢車道上之腳踏車，於倉促間僅
    自後視鏡中發現後方無來車，即貿然自慢車道轉入快車道，旋又偏右欲轉入慢車
    道，而由已受傷之白長明之胸部、頸部及頭部輾過，致白長明胸部挫壓傷、肋骨
    連續複雜性骨折（呈胸部塌陷），頭、頸部挫壓傷、顱骨開放性複雜壓陷性骨折
    、顱內含物逸出、頸部器官挫壓性損傷，由頭至胸部挫壓痕約六十五公分，因而
    腦挫傷，外傷性休克而當場死亡。
二、案經被害人白長明之子甲○○訴請臺灣臺中地方法院檢察署檢察官偵查起訴。
    理      由
一、訊之上訴人即被告（下稱被告）丁○○否認有右揭過失致死犯行，供稱：伊當日
    行經肇事現場有車禍，其有看見腳踏車倒在慢車道，伊自後視鏡未見後方有來車
    ，即轉入快車道行駛，躲過腳踏車，再轉入慢車道，未注意快車道有無人或東西
    ，伊由快車道駛過時，不知有無壓到人云云。惟查：右揭犯罪事實，業經被害人
    之子甲○○指訴綦詳，並有道路交通事故調查報告表道路交通事故調查表(一)、
    （二）各乙紙附於原審法院八十五年交易字第二八八號乙○○過失致死案卷內可
    稽。復據當場目擊之證人戊○○，於上開刑事案件偵、審中、原審審理時及本院
    更審調查中證述：渠有看見被害人頭部被垃圾車輾過及腦漿噴出等情；被告對於
    前案承審法官訊問證人戊○○所述之垃圾車是否為其所駕駛，亦供承：「是的。
    」此有臺灣臺中地方法院八十五年交易字第二八八號案卷影本附卷可稽。又證人
    即處理現場之警員丙○○於原審審理時證稱：接獲報案後，我快到現場尚有一點
    距離，有看見一輛垃圾車輾過尚倒在路中央之被害人，有看見垃圾車之顏色及車
    款；回派出所後打電話向市政府查詢當時行經該處之清潔車及公司，再逐家查詢
    結果，只有被告所駕駛之垃圾車行經肇事現場之時間、車身顏色及車款相符等語
    ，核與證人戊○○在本院更審調查中所證：「當時只有一台垃圾車經過」等情相
    符（見本院更(一)卷第十八頁正面），是輾壓白長明者，應即為被告所駕之垃圾車
    無訛。次查被害人白長明經臺灣臺中地方法院檢察署驗斷之結果為：(一)胸部挫壓
    傷、肋骨連續複雜性骨折（呈胸部塌陷）、頭、頸部挫壓傷、顱骨開放性複雜壓
    陷性骨折、顱內含物逸出、頸部器官挫壓性損傷，由頭部至胸部挫壓傷痕約六十
    五公分、(二)左臂、右大腿、左小腿骨折，此有臺灣臺中地方法院檢察署驗斷書乙
    件附於乙○○案之相驗卷內，經本院調閱該卷屬實。雖另案被告乙○○在警局供
    稱：「所駕駛ＥＩ─七六七七號自用小客車途經台中路五十五號前撞及死者白長
    明，：：死者經撞及後彈到我駕駛座左前窗致玻璃破裂，死者之頭髮殘餘在玻璃
    框：：」云云，惟其於本院證稱：「只是撞到（後）擦到（玻璃框）的，應該不
    會死」等語（見本院卷更(一)卷第十七頁反面），而被害人白長明之頭、頸及胸部
    均係挫壓傷及壓陷性骨折，鑑定證人即為本件驗斷之臺灣臺中地方法院檢察署法
    醫師胡順前在本院亦證稱：「被害人顱內腦汁噴出來，是由顱頂挫壓造成的，所
    以第一次撞擊（按，指遭乙○○撞擊而言）不至於造成死亡，而呈第二次經車輾
    過而造成的，頭部、胸部都是挫壓傷，傷痕長達六十五公分：：」等語（見本院
    更(一)卷第三十三頁正面），足見上開頭、頸、胸部之壓挫傷及同部位之骨折係被
    告駕垃圾車輾壓所造成，被害人白長明並因而始生死衣之結果。而被害人白長明
    確因本件車禍受傷死亡，亦經臺灣臺中地方法院檢察署檢察官督同法醫師相驗明
    確，製有相驗屍體證明書、驗斷書及勘驗筆錄等附於前開在乙○○過失致死案卷
    可憑。又被害人白長明上、下肢骨折、擦傷之情形，均非挫壓傷所造成，足見非
    本件被告駕垃圾車輾壓所造成。雖另案被告乙○○駕車撞及白長明，且其於警訊
    供稱：「：：死者經撞及後倒在路中間，肇事後當時我未立即停車，：：當我再
    回到肇事地白長明就已死亡。」云云，惟其於本院更審中供稱其再度回到現場後
    ，係在三公尺外遠望白長明，並未到白長明身邊仔細觀察（見本院更(一)卷第四十
    九頁反面），即證人戊○○亦證稱：伊當時與很多人係隔約三公尺遠觀看白長明
    ，當時沒有人在白長明身邊，沒有人敢靠近，白長明躺著，沒有動、不知他還有
    沒有活著等情（見本院更(一)卷第四十九頁反面、第五十頁正面），是證人乙○○
    在警訊所供當時白長明已死亡云云，顯屬臆測之詞，不足採信。另乙○○雖亦因
    此經臺灣臺中地方法院以八十五年度交易字第二八八號判決認定其亦屬過失致死
    ，予以判處有期徒刑壹年貳月，緩刑四年，因其未上訴而告確定，且該判決亦認
    定白長明之頭、頸、胸部之壓挫傷係乙○○所撞及造成，此固經本院調閱該卷屬
    實，惟此顯與法醫師胡順前之驗斷及在本院之證詞不符，是上開乙○○警訊所供
    及原審法院關於乙○○之判決均不能為本件被告有利之認定。綜上以斷，被告所
    辯，顯為卸責之詞，不足採信。按汽車行駛時，駕駛人應注意車前狀況，並隨時
    採取必要之安全措施，道路交通安全規則第九十四條第三項定有明文。被告於前
    揭時地駕駛車輛，應注意能注意而不注意上開規定，以致肇事，被告之行為自有
    過失。而被告之過失行為與被害人之死亡間具有相當因果關係，被告之犯行洵堪
    認定。
二、被告係健綠興業股份有限公司垃圾車之司機，為從事業務之人，其於執行業務中
    肇事致人於死，核被告所為係犯刑法第二百七十六條第二項之業務過失致死罪。
    原審予以論科，固非無見，惟查：(一)科刑之判決書，對於犯罪事實，必須詳加認
    定，明確記載，然後於理由內明犯罪事實所憑之證據，及其認定之理由，使事
    實與理由兩相一致，方足以資論罪科刑。原判決事實欄記載上訴人駕駛車牌ＲＺ
    ─一一九號垃圾車，途經台中路五十五號前，疏未注意其前方被乙○○所駕駛之
    自用小客車追撞後人車倒地受傷之白長明，貿然自白長明身上輾過，致白長明受
    頭、頸、胸部挫壓傷，上、下肢骨折，因腦挫傷，外傷性休克致死等情。但並未
    明確記載認定上訴人駕駛之垃圾車係從白長明之身上何處輾過，而理由則謂，被
    害人白長明頭面頸部受傷情形為：頭頸部挫壓傷，顱骨開放性複雜壓陷性骨折，
    顱內含物溢出，頸部器官挫壓性損傷以觀，被害人之頭部，應係遭上訴人輾壓造
    成等語。致事實記載與理由說明不盡一致，已有可議。(二)且被害人白長明上、下
    肢之骨折，並非本件被告所輾壓，已如前述，原判決亦誤認此部分為被告所造成
    ，亦有錯誤。雖被告上訴意旨仍執前詞否認犯罪，並無可取，惟原判決既有上開
    可議之處，即無可維持，自應由本院予以撤銷改判，爰審酌被告之品行、過失之
    程度、所生危害、肇事後之態度及犯後迄未與被害人家屬達成民事和解等一切情
    狀，予以量處有期徒刑拾月。末查被告於七十三年及八十四年間，雖分別因違反
    漁業法經判處有期徒刑四月及二月，惟前者已於七十四年四月二日執行完畢，迄
    今已逾五年，後者則同時經諭知緩刑三年，於八十四年十一月三十日確定，並已
    緩刑期滿，而緩刑之宣告未經撤銷，其有期徒刑二月之宣告，已失其效力，此有
    本院被告全國前案紀錄表乙件在卷可考，參酌被告於本件係一時情急而偶發犯罪
    ，受此宣告刑之教訓後，應已知所警惕，而無再犯之虞，本院認其所受之宣告刑
    ，以暫不執行為適當，為此一併諭知緩刑肆年，以啟自新。
三、據上論斷，應依刑事訴訟法第三百六十九條第一項前段、第三百六十四條、第二
    百九十九條第一項前段，刑法第二百七十六條第二項、第四十七條第二款、罰金
    罰鍰提高標準條例第一條前段，判決如主文。
本案經檢察官陳銘章到庭執行職務。
中      華      民      國     八十九     年      五      月     十     日
                                   臺灣高等法院臺中分院刑事第五庭
                                         審判長法  官  吳  火  川
                                               法  官  郭  同  奇
                                               法  官  朱      樑
右正本證明與原本無異。
如不服本判決應於收受送達後十日內向本院提出上訴書狀，其未述上訴之理由者並
得於提起上訴後十日內向本院補提理由書（均須按他造當事人之人數附繕本）。
                                               書記官  呂  淑  芬
中      華      民      國     八十九     年      五      月   十一     日
附錄論罪科刑法條：
刑法第二百七十六條第二項：
    從事業務之人，因業務上之過失犯前項之罪者，處五年以下有期徒刑或拘役，得
    併科三千元以下罰金。
                                                                        Ｄ


司法院資訊處製作；財團法人民間司法改革基金會備份。
